【裁判字號】    95,交聲,414
【裁判日期】    951031
【裁判案由】    聲明異議
【裁判全文】
臺灣高雄地方法院交通事件裁定         95年度交聲字第414號
原處分機關  高雄市政府
異  議  人
即受處分人  乙○○
上列受處分人因違反道路交通管理處罰條例案件，對於高雄市政
府民國95年6 月16日所為之處分（原處分案號：高市府交裁字第
裁32－B00000000 號）聲明異議，本院裁定如下：
    主  文
原處分撤銷。
乙○○不罰。
    理  由
一、原處分意旨略以：異議人即受處分人（下稱異議人）乙○○
    於民國95年5 月3 日下午6 時50分許，駕駛車號ZJ－587 號
    營業小客車，在高雄市○○區○○路19號前，經警施以呼氣
    酒精濃度測試結果，呼氣中酒精濃度達每公升1.39毫克，經
    當場掣單舉發，爰依道路交通管理處罰條例第35條第1 項第
    1 款之規定，裁處罰鍰新臺幣（下同）49,500元，吊扣駕駛
    執照12個月，罰鍰及駕駛執照限於95年7 月16日前繳納、繳
    送。上開罰鍰及駕駛執照逾期不繳納、繳送：(一)自95年7 月
    17日起罰鍰57,000元，並吊扣駕駛執照24個月，並限於95年
    7 月31日前繳納、繳送；(二)95年7 月31日前未繳納罰鍰及繳
    送駕駛執照者，自95年8 月1 日起罰鍰依法移送強制執行，
    並逕行註銷駕駛執照；(三)駕駛執照吊（註）銷後，自95年8
    月1 日起1 年內不得重新考領駕駛執照等情。
二、聲明異議意旨則以：異議人僅係飲酒後由友人駕車載回，不
    勝酒力而在車內睡眠，因未拉起手煞車，致車輛滑動發生擦
    撞，並未酒後駕駛汽車，爰依法聲明異議，請求撤銷原處分
    等語。
三、按「法院受理有關交通事件，準用刑事訴訟法之規定」；「
    交通法庭認為聲明異議有理由或聲明異議雖無理由而原處分
    不當或違法者，應以裁定將原處分經聲明異議部分撤銷，並
    自為裁定」，道路交通管理處罰條例第89條前段、道路交通
    案件處理辦法第20條前段分別定有明文。又「犯罪事實應依
    證據認定之，無證據不得認定犯罪事實」，刑事訴訟法第15
    4 條第2 項亦規定明確。是有關交通違規之事實，應依證據
    認定之，倘積極證據不足認定有違規之事實時，即應為有利
    於異議人之認定，由受理交通事件之法院撤銷原處分機關所
    為之裁罰，諭知異議人不罰之裁定。次按「汽車駕駛人，駕
    駛汽車經測試檢定酒精濃度超過規定標準者，處新臺幣15,0
    00元以上60,000元以下罰鍰，並當場移置保管其車輛及吊扣
    其駕駛執照1 年」，道路交通管理處罰條例第35條第1 項第
    1 款固有明文，惟該款所稱「駕駛汽車」，係指駕駛人實際
    發動汽車而行駛於公共道路而言。如未有駕駛行為，其車輛
    縱有移動，仍非該款所規範之違規行為，即不得予以裁罰。
    經查：
 (一) 異議人確有於95年5 月3 日下午與友人飲酒，嗣於當日下午
    6 時許，因其所在之車號ZJ－587 號營業小客車，自高雄市
    三民區○○路19號前之路旁倒退，擦撞甲○○所駕駛之車號
    ZE－6259號自用小客車。經警到場對異議人施以呼氣測試，
    其呼氣中酒精濃度達每公升1.39毫克，當場掣單舉發，由原
    處分機關依道路交通管理處罰條例第35條第1 項第1 款之規
    定，為前開裁罰之處分等情，業據異議人所自承，並有舉發
    違反道路交通管理事件通知單、違反道路交通管理事件裁決
    書各1 份在卷可稽，此部分之事實，自堪認定。
 (二) 本件舉發機關以異議人酒後駕車，另涉刑法第185 條之3 公
    共危險罪嫌，經移送臺灣高雄地方法院檢察署檢察官偵查後
    ，認其罪嫌不足，以95年度偵字第12938 號為不起訴處分確
    定，有不起訴處分書1 份在卷可參。檢察官於前開案件偵查
    中，傳喚證人胡錦來到庭證稱：乙○○於95年5 月3 日下午
    已經喝醉，神智不清，因為我沒有喝酒，所以由我開車載他
    到他停車處即應昇街19號前，扶他上車休息後，我就自行開
    車離開等語。證人甲○○則於本院調查時到庭證稱：95年5
    月3 日下午，我在應昇街19號前之路口停等紅燈，乙○○的
    車子本來斜停在路邊，不知為何向後倒退，車尾撞到我的車
    子右後保險桿。我下車看到他坐在駕駛座上，精神恍惚，車
    子是在熄火狀態。我有叫他，但是他沒有反應，我就打開他
    的車門請他下車等語。異議人於飲酒後既由證人胡錦來駕車
    載至應昇街19號前路旁即其前開營業小客車停放處，且於發
    生車禍時仍停放該處，又係處於熄火狀態，且經證人甲○○
    在車外叫喚而無反應，足見其確係酒醉在車內昏睡，並未發
    動車輛而有駕駛行為甚明。是其所辯因不勝酒力，於車內昏
    睡，因未拉起手煞車，致車輛自行滑動後退而發生擦撞，並
    未駕駛汽車等語，核與前開證人所述相符，應堪採信。
 (三) 舉發機關之員警既係於車禍發生後始到場處理，雖於當場對
    異議人施以測試檢定結果，其呼氣中酒精濃度已超過規定標
    準，惟未能提出積極證據證明異議人確有駕駛汽車之行為，
    自不得僅憑該車有向後倒退移動，即認異議人有駕駛汽車經
    測試檢定酒精濃度超過規定標準之違規事實，遽為異議人不
    利之認定。此外，本院依卷內現存證據資料，復查無其他積
    極證據足認異議人確有飲酒後酒精濃度超過規定標準，仍駕
    駛汽車之行為，揆諸前揭說明，本應為有利於異議人之認定
    。原處分機關未詳查上情，逕依道路交通管理處罰條例第35
    條第1 項第1 款之規定，對異議人為上開裁罰，容有違誤。
    異議人據此聲明異議，為有理由，應由本院撤銷原處分，並
    為異議人不罰之諭知，以期適法。
四、據上論斷，應依道路交通案件處理辦法第20條前段，裁定如
    主文。
中    華    民    國    95    年    10    月    31    日
                    交通法庭    法  官  林柏壽
以上正本證明與原本無異。
如不服本裁定應於送達後5 日內向本院提出抗告狀。
中    華    民    國    95    年    10    月    31    日
                                書記官  林國龍


司法院資訊處製作；財團法人民間司法改革基金會備份。
